【裁判字號】    89,訴,1410
【裁判日期】    890807
【裁判案由】    偽造有價證券
【裁判全文】
臺灣臺中地方法院刑事判決                        八十九年度訴字第一四一號
    公  訴  人  臺灣臺中地方法院檢察署檢察官
    被      告  乙○○
    指定辯護人  本院公設辯護人戊○○
右列被告因偽造有價證券案件，經檢察官提起公訴（八十九年度調偵字第一八六號）
，本院判決如左：
    主  文
乙○○意圖供行使之用，而偽造有價證券，處有期徒刑壹年拾月，緩刑肆年。
如附表所示偽造之本票壹張沒收。
    事  實
一、乙○○自民國八十六年起，即陸續向甲○○借貸金錢，至八十八年四月前含利息
    已累積達約新臺幣（下同）七十萬元。因乙○○本人名下並無任何資產可供擔保
    ，為取得甲○○之信任繼續借貸款項，在未經其母丁○○○及兄丙○○之同意或
    授權下，鄭某計劃以登記在其母丁○○○及兄丙○○名義位於臺中市○○路二一
    二巷十八號之房地為擔保－先於八十八年四月二十五日上午十時許，至臺中市○○路某處，利用不知情之刻印社人員偽刻「丁○○○」及「丙○○」之印章各一
    枚，隨即於同日上午十一時許，在上址以自己名義簽發面額一百萬元，票號四八
    九０九八號，發票日為八十八年四月二十五日之本票一張，並意圖供行使之用，
    在該本票上偽簽「丁○○○」及「丙○○」之署押，及蓋用彼等先前遭偽造之印
    章各一枚，而偽造其母丁○○○及兄丙○○為共同發票人，足以生損害於丁○○○及丙○○，以達擔保之目的。嗣後乙○○並持以行使，將該本票交付甲○○，
    施某見上開本票有乙○○之母親及兄長之簽名、蓋章，即將該本票收下，並當場
    交付三十萬元，湊足借款一百萬元整。惟乙○○事後無法清償前揭債務，且一再
    拖延，甲○○乃向本院民事庭聲請對前開本票准許強制執行之裁定，惟丁○○○
    、丙○○以其係被偽造為由，提起確認本票債權不存在之訴，並獲勝訴判決，甲○○始查悉上情。
二、案經甲○○訴由臺灣臺中地方法院檢察署檢察官偵查起訴。
    理  由
一、訊據被告乙○○固坦承上開刻印及在系爭本票上簽署丁○○○及丙○○之姓名，
    並蓋用彼等印章等情不諱，惟矢口否認有偽造印章、署押及有價證券等犯行，辯
    稱：伊在簽本票前一、二天有打電話告訴他們（按指丁○○○及丙○○），伊母
    親有同意賣房子云云。經查：上開犯罪事實已據被告迭於偵查及本院審理時（見
    本院八十九年七月十日審判筆錄）供承不諱，核與告訴人甲○○指訴之情節相符
    ，並經證人丁○○○及丙○○到庭證述屬實，復有被告偽造之本票一紙及本院八
    十八年度票字第九九三三號本票裁定、八十八年度中簡字第二九五九號確認本票
    債權不存在判決等影本在卷可按，顯見被告於本院最後審理時翻異其供，應係臨
    訟畏罪飾卸之詞，委不足取。本件事證明確，被告犯行堪以認定。
二、核被告所為，係犯刑法第二百零一條第一項偽造有價證券罪。被告偽刻印章蓋用
    於系爭本票上之行為，及在該本票上偽造署押，均為偽造有價證券之部分行為，
    而行使偽造有價證券之低度行為，復為偽造有價證券之高度行為所吸收，均不另
    論罪。又其所犯偽造印章罪，乃利用不知情之刻印社人員為之，係間接正犯。查
    被告雖冒用其母親丁○○○及兄長丙○○之名義在系爭本票上簽名及蓋章，然其
    目的在使登記彼等名下之不動產能做為擔保順利借貸款項，為本院所是認之事實
    ，而事後丁○○○及丙○○二人均同意將上開不動產轉讓以清償被告之債務，並
    表示願意原諒被告之行為，亦據證人丁○○○及丙○○於本院審理時供述明確，
    衡其情狀對被害人造成之損失應屬不大，倘處以法定本刑之最低刑即三年有期徒
    刑，可謂情輕法重，在客觀上足以使人心生同情，其犯罪情狀尚堪憫恕，爰依刑
    法第五十九條之規定，酌減其刑。爰審酌被告素行尚佳，及如以上所載之犯罪動
    機、目的、手段，所生危害不大，暨犯罪後坦承大部分犯行，已有悔意等一切情
    狀，量處如主文所示之刑，以資懲儆。末查，被告前未曾受有期徒刑以上刑之宣
    告，有臺灣高等法院被告全國前案紀錄表、臺灣臺中地方法院檢察署刑案資料查
    註紀錄表各一份在卷可按，被告坦承犯行，頗具悔意，其經此教訓，當知警惕而
    無再犯之虞，本院綜核各情，所宣告之刑，認以暫不執行為適當，併予宣告緩刑
    ，以啟自新。偽造如附表所示之本票一張依刑法第二百零五條規定宣告沒收。至
    偽刻之「丁○○○」及「丙○○」之印章各一枚未據扣案，且被告供稱仍待找尋
    ，此外復無其他證據足資認定印章仍然存在，為免執行沒收刑產生困難，爰不予
    宣告沒收，附此敘明。
三、公訴意旨另以被告持系爭偽造之本票向甲○○行使，致施某陷於錯誤，因而交付
    財物，因認被告此部份行為亦涉有詐欺取財罪嫌云云。惟按，行使偽造有價證券
    ，乃行為人有欺騙相對人之意思，以偽造之有價證券冒充真正之有價證券使用，
    如果其行使偽造有價證券，使人交付之財物，即係該證券本身之價值，則其詐欺
    取財，仍屬行使偽造有價證券之行為，不另成立詐欺罪，最高法院二十五年上字
    第一八一四號、三十一年上字第四○九號、四十三年臺非字第四五號判例闡釋甚
    明。經查，本件被告行使系爭偽造本票之目的，乃在向甲○○借貸款項，為本院
    所是認之事實，揆諸前揭判例意旨，被告所為並不另成立詐欺罪，是公訴人認定
    被告尚觸犯詐欺取財罪，顯有誤認，惟公訴人認上開施用犯行與本件有罪部分，
    具有牽連犯之裁判上一罪關係，爰不另為無罪之諭知，附為敘明。
四、又本院在審理中，另發現被告涉嫌偽造發票人丁○○○及丙○○，面額七十萬元
    ，發票日為八十六年十二月十日之本票一張，此部份未經公訴人起訴，且因其犯
    罪行為與前述論罪科刑部分相隔已有年餘，二者間顯無連續犯裁判上一罪關係，
    基於不告不理原則，自非本院得併加審理，應由檢察官另為處置，始稱適法。
五、據上論斷，應依刑事訴訟法第二百九十九條第一項前段，刑法第二百零一條第一
    項、第五十九條、第七十四條第一款、第二百零五條、罰金罰鍰提高標準條例第
    一條前段，判決如主文。
本案經檢察官許睦坪到庭執行職務。
中      華      民      國    八十九    年      八      月      七      日
                                    臺灣臺中地方法院刑事第七庭
                                        法  官   劉  錫  賢
右正本證明與原本無異。
如不服本判決，應於送達後十日內向本院提出上訴狀（須附繕本），上訴於臺灣高等
法院臺中分院。
                                        書記官
中      華      民      國    八十九    年      八      月      八      日
附錄法條：
刑法第二百零一條第一項：
意圖供行使之用，而偽造、變造公債票，公司股票或其他有價證券者，處三年以上十
年以下有期徒刑，得併三千元以下罰金。
┌───────────────────────────────────┐
│附表                                                                  │
├──┬──────────┬─────┬───┬───────────┤
│編號│  沒收物品名稱    │沒收物內容│分類  │有價證券名稱          │
│    │                    │          │      │                      │
├──┼──────────┼─────┼───┼───────────┤
│一  │關於共同發票人鄭賴玉│票號四八九│偽造  │本票（八十九年自字第一│
│    │春、丙○○部分之本票│０九八，面│      │三號刑事卷第五頁）    │
│    │                    │額一百萬元│      │                      │
│    │                    │，發票日八│      │                      │
│    │                    │十八年四月│      │                      │
│    │                    │二十五日。│      │                      │
│    │                    │          │      │                      │
└──┴──────────┴─────┴───┴───────────┘


司法院資訊處製作；財團法人民間司法改革基金會備份。
